臺灣臺南地方法院民事判決　　　　　　 93年度重訴字第231號
原　　　告　台灣土地銀行股份有限公司
法定代理人　甲○○
訴訟代理人　乙○○
　　　　　　丙○○
被　　　告　辛○○○
　　　　　　戊○○
　　　　　　己○○
　　　　　　庚○○
　　　　　　謝長育
上列五人共同
訴訟代理人　丁○○　　住台南縣.
上列當事人間請求返還借款事件，經本院於民國94年7月11日言
詞辯論終結，判決如下：
    主      文
被告應連帶給付原告新臺幣玖佰萬元，及自民國八十九年九月二
十日起至清償日止，按年息百分之十點七五計算之利息；暨自民
國八十四年五月一日起至清償日止，逾期在六個月以內者，按上
開利率百分之十，逾期超過六個月者，按上開利率百分之二十計
算違約金。
原告其餘之訴駁回。
訴訟費用由被告連帶負擔。
    事實及理由
一、按訴狀送達後，原告不得將原訴變更或追加他訴，但擴張或
    減縮應受判決事項之聲明者，不在此限，民事訴訟法第二百
    五十五條第一項第三款定有明文。本件原告於起訴狀請求判
    決被告辛○○○等五人應連帶給付原告新臺幣（下同）
    3,880,000元5,120,000元，及均及自民國（下同）84年3
    月30日起至清償日止，按年息百分之10點75計算之利息；暨
    自84年3月30日起至清償日止，逾期6個月以內者，按上開利
    率百分之10，逾期超過6個月者，按上開利率百分之20計算
    之違約金。嗣於起訴狀繕本送達後，於93年11月16日具狀就
    上開連約金起算日減縮為84年5月1日。其減縮違約金部分，
    係屬減縮應受判決事項之聲明，參諸前揭規定，應予准許，
    合先敘明。
二、原告主張：
　(一)緣訴外人沈美惠與被告等之共同被繼承人謝泰山為借款人，
    邀同訴外人王本雀為連帶保證人，於82年4月30日分別向原
    告借款3,880,000元及5,120,0 00元，約定借款期間自82 年
    4月30日起至97年4月30日止，利息按原告基本放利率加10點
    8碼（每碼百分之0點25）計算（放款當時為年利率百分之8
    點55），嗣後隨原告基本放款利率之變動而調整，以每月為
    一期，自借款日起共分180期，第1至第26期只付利息不還本
    金，第27期起平均攤還本金，利息按借款餘額計算。並約定
    如有一期未按期清償時，即視為全部到期，除按約定利率計
    付利息外，其逾期在6個月以內者，按上開利率百分之10 ，
    逾期超過6個月者，按上開利率百分之20計付違約金。
  (二)詎借款人沈美惠自84年3月30日起即未依約繳息，經原告聲
    請台灣板橋地方法院對訴外人沈美惠、王本雀核發85年度促
    字第12784號支付命令確定後，據以聲請本院93年度執字第
    29860號給付借款強制執行事件，經執行查封拍賣訴外人沈
    美惠所有不動產，尚未獲清償，故尚欠本金9,000, 000元，
    及自84年3月30日起至清償日止，按年息百分之10點75計算
    之利息；暨自84年5月1日起至清償日止，逾期6個月以內者
    ，按上開利率百分之10，逾期超過6個月者，按上開利率百
    分之20計算之違約金未清償。
  (三)本件借款人即被繼承人謝泰山已於82年11月22日死亡，被告
    辛○○○、戊○○、己○○、謝長育、庚○○為其法定繼承
    人，依民法第1153條規定，則其對被繼承人之債務應負連帶
    責任，爰依消費借貸、繼承之法律關係，提起本件訴訟。並
    聲明：被告辛○○○等五人應連帶給付原告3,880,000元
    5,120,000元，及均自84年3月30日起至清償日止，按年息
    百分之10點75計算之利息；暨自84年5月1日起至清償日止，
    逾期6個月以內者，按上開利率百分之10，逾期超過6個月者
    ，按上開利率百分之20計算之違約金。
二、被告則以：原告請求之利息部分，已逾消滅時效所定期間甚
    久，原告利息之請求應予駁回。另系爭借款，實際由被告訴
    訟代理人丁○○使用，且丁○○已書立切結書，表示願意承
    受系爭借款之債務，因此93年度執字第29860號給付借款強
    制執行事件，拍賣執行標的後，若有不足受償部分，應由丁○○承擔債務等語。並聲明：駁回原告之訴。
三、本件原告起訴主張：被告之共同被繼承人謝泰山與訴外人沈
    美惠為借款人，邀同訴外人王本雀為連帶保證人，於82年4
    月30日分別向原告借款3,880,000元及5,120,000元，約定借
    款期間自82年4月30日起至97年4月30日止，利息按原告基本
    放利率加10點8碼計算，嗣後隨原告基本放款利率之變動而
    調整，以每月為一期，第1至第26期只付利息不還本金，第2
    7期起平均攤還本金，利息按借款餘額計算。並約定如有一
    期未按期清償時，即視為全部到期，除按約定利率計付利息
    外，其逾期在6個月以內者，按上開利率百分之10，逾期超
    過6個月者，按上開利率百分之20計付違約金。詎借款人沈
    美惠自84年3月30日起即未依約繳息，經原告聲請台灣板橋
    地方法院對訴外人沈美惠、王本雀核發85年度促字第12784
    號支付命令確定後，據以聲請本院93年度執字第29860號給
    付借款強制執行事件，經執行查封拍賣訴外人沈美惠所有不
    動產，尚未獲清償，故尚欠本金9,000, 000元，及自84年3
    月30日起至清償日止，按年息百分之10點75計算之利息；暨
    自84年5月1日起至清償日止，逾期6個月以內者，按上開利
    率百分之10，逾期超過6個月者，按上開利率百分之20計算
    之違約金未清償。及另一借款人即被繼承人謝泰山已於82
    年11月22日死亡，被告辛○○○、戊○○、己○○、謝長育
    、庚○○為其法定繼承人，依民法第1153條規定，則其對被
    繼承人之債務應負連帶責任等情，業據原告提出借據2紙、
    利率表、繼承系統表各1紙、客戶往來明細查表紙及放款帳
    卡各2份、戶籍謄本5份、本院93年6月14日93南院鵬民雅字
    第0930025976號函1紙為證。並經本院依職權調取本院93年
    度執字第29680號執行卷宗查明屬實，且為被告所不爭執，
    堪信原告之此部分主張為真實。
四、另被告抗辯稱系爭借款，實際由被告訴訟代理人丁○○使用
    ，且丁○○應書立切結書，表示願意承受系爭借款之債務，
    因此93年度執字第29860號給付借款強制執行事件，拍賣執
    行標的後，若有不足受償部分，應由丁○○承擔債務云云，
    並提出切結書1紙為證，惟為原告所否認，並主張其未同意
    由丁○○承擔系爭借款等語。按第三人與債務人訂立契約承
    擔其債務者，非經債權人承認，對於債權人，不生效力，民
    法第第301條定有明文。經查，被告雖以上揭情詞置辯，惟
    為原告所否認，而被告亦未證明被告與丁○○間之債務承擔
    契約，業經原告即債權人同意。揆諸依上開規定，被告與丁○○間之債務承擔契約，自對原告不生效力，被告此部分之
    抗辯，自不足採信。
五、次按利息、紅利、租金、贍養費、退職金及其他一年或不及
    一年之定期給付債權，其各期給付請求權，因五年間不行使
    而消滅；時效中斷，以當事人、繼承人、受讓人之間為限，
    始有效力，民法第126條、第138條，分別定有明文。而所謂
    當事人者，係關於致時效中斷行為之人，故連帶債務人中之
    一人對債權人承認債務，對該債務人債權之消滅時效雖因而
    中斷，但對其他債務人，債權之消滅時效並不中斷，最高法
    院56年度臺上字第1112號判例亦闡述詳盡。經查，本件原告
    固於85年間對借款人沈美惠及連帶保證人王本雀聲請核發支
    付命令獲准，並於執行無益後，由本院核發90年度執字第22
    298號債權憑證，惟原告既自承未對本件被告及被告之被繼
    人起訴請求，則依前揭規定及最高法院之見解，原告對被告
    自無時效中斷之事由，故被告抗辯利息逾5年之部分，已罹
    於消效時效，並拒絕給付，自有所據。
六、按借用人應於約定期限內，返還與借用物種類、品質、數量
    相同之物，遲延之債務，以支付金錢為標的者，債權人得請
    求依法定利率計算遲延利息，但約定利率較高者，仍從其約
    定利率，當事人得約定債務人不履行債務時，應支付違約金
    ；次按繼承人自繼承開始，除本法另有規定外，承受被繼承
    人財產上之一切權利、義務；且繼承人對於被繼承人之債務
    ，負連帶責任，民法第478條、第233條第1項、第250條第1
    項、第1148條前段、第1153條第1項分別定有明文。本件借
    款人沈美惠及被繼承人謝泰山暨尚積欠原告借款本金9,000,
    000元，及自84年3月30日起至清償日止，按年息百分之10點
    75計算之利息；暨自84年5月1日起至清償日止，逾期6個月
    以內者，按上開利率百分之10，逾期超過6個月者，按上開
    利率百分之20計算之違約金未清償，已如前述，揆諸前開規
    定及說明，除利息逾5年之部分，被告主張時效抗辯為有理
    由，並得拒絕給付外，其餘部分被告自應負連帶清償責任。
    茲因本件原告業於94年9月20日具狀聲請本院核發支付命令
    ，嗣經被告提出異議，依法以支付命令之聲請視為起訴，有
    支付命令聲請狀上本院收件章戳可證，則原告請求被告給付
    自89年9月20日起至清償日止，按年息百分之10點75計算之
    利息，即有理由。從而，原告本於消費借貸及繼承之法律關
    係，請求被告連帶給付原告9,000, 000元，及自89年9月20
    日起至清償日止，按年息百分之10點75計算之利息；暨自84
    年5月1日起至清償日止，逾期6個月以內者，按上開利率百
    分之10，逾期超過6個月者，按上開利率百分之20計算之違
    約金之範圍內，為有理由，應予准許，逾此部分之請求，為
    無理由，應予駁回。
七、據上論結，本件原告之訴為一部有理由，一部無理由，依民
    事訴訟法第79條、第85條第2項，判決如主文。
中　　華　　民　　國　　94　　年　　7 　　月　　25　　日
                        臺灣臺南地方法院民事第三庭
　　　　　　　　　　　　　　法　官　田幸艷
以上為正本係照原本作成。
如對本判決上訴，須於判決送達後20日內向本院提出上訴狀。
中　　華　　民　　國　　94　　年　　7 　　月　　25　　日
                            書記官  李培聞
